臺灣新竹地方法院刑事判決　　　　　　　　　　　　　九十三年度訴字第二六八號
　　公　訴　人　臺灣新竹地方法院檢察署檢察官
　　被　　　告　甲○○
右列被告因偽造文書等案件，經檢察官提起公訴（九十三年度偵字第二一六二號），
再經本院合議庭裁定適用簡式審判程序，判決如左：
    主  文
甲○○行使偽造公文書，足以生損害於他人，處有期徒刑壹年貳月，緩刑參年。偽造
之「院長黃梅月」印文、「書記官馮澤文」印文、「檢察官蕭道隆」印文各壹枚、「
臺灣新竹地方法院檢察署」印文貳枚及臺灣新竹地方法院公示裁決書壹份均沒收。
    事  實
緣楊長福與乙○○原係夫妻關係，惟已離婚多年，嗣楊長福於民國九十二年九月七日
逝世。甲○○係楊長福之胞弟，經與乙○○商議，乙○○同意於領取楊長福死亡勞工
保險金後給付予甲○○新台幣四十五萬元，以作為楊長福喪葬費及修祖墳之費用，若
尚有剩餘則全數給付予楊長福之母楊吳月燕作為生活費用。
惟事隔多日仍未見乙○○給付該筆費用，甲○○為取信乙○○以順利取得上該款項，
竟基於偽造文書之犯意，於九十三年一月間在其位於嘉義縣民雄鄉○○路二之二號之
住處，偽造「院長黃梅月」印文、「書記官馮澤文」印文、「檢察官蕭道隆」印文各
壹枚、「臺灣新竹地方法院檢察署」印文貳枚，而製作內容不實偽造之臺灣新竹地方
法院公示裁決書一份，並於九十三年一月三十一日，持前開偽造之臺灣新竹地方法院
公示裁決書，前往新竹市○○路六十二號乙○○住處，使乙○○誤信確有該偽造裁決
書所載事由，因而交付四十五萬元予甲○○。
    理  由
甲、本件被告所犯之罪，非死刑、無期徒刑、最輕本刑為三年以上有期徒刑之罪，或
    高等法院管轄之第一審案件，被告於本院準備程序中就被訴事實為有罪之陳述，
    經本院合議認合於新修正刑事訴訟法第二百七十三條之一第一項之規定，裁定進
    行簡式審判程序，合先敘明。
乙、認定犯罪構成要件事實所憑之證據及其認定之理由：
  壹、證據：
    一、被告之自白
    二、證人乙○○、丙○○、丁○○、戊○○、楊吳月燕之證述。
    三、偽造之臺灣新竹地方法院公示裁決書、連線郵局電腦託收票據收據影本、維
        修祖墳之費用收據及照片、楊長福喪葬費用收據及清單、楊吳月燕為受款人
        之郵政國內匯款執據各一份。
  貳、認定之理由
    一、被告自白與右開其餘證據互核相符，堪信該自白與事實相符。
    二、本件事證明確，被告犯行，洵堪認定。
丙、適用法律
  一、核被告甲○○偽造公文書並進而行使偽造公文書，足以生損害於他人，所為係
      犯刑法第二百十六條、第二百十一條行使偽造公文書，應依同法第二百十條之
      規定處刑。
  二、其偽造印文之行為，為偽造公文書之部分行為，不另論罪；又其偽造公文書之
      低度行為，應為行使偽造私文書之高度行為所吸收，亦不另論罪。
丁、科刑審酌：
  壹、主刑部分：
    一、審酌被告左列事項，量處如主文所示之刑。
      （一）犯罪動機係因催促邱錦福給付其所領得之楊長福死亡勞工保險金四十五
            萬元。
      （二）犯罪目的係為將楊長福之死亡勞工保險金支付楊長福喪葬費、修祖墳等
            費用，並將餘款給予其母作為生活費。
      （三）犯罪時所未受到刺激。
      （四）犯罪手段尚無惡劣情事。
      （五）犯人從事印刷業，每月收入約五萬至六萬元，生活狀況正常。
      （六）無前科紀錄，品行良好。
      （七）學歷為高中畢業，智識程度尚可。
      （八）與被害人間曾為姻親關係。
      （九）犯罪所產生危險或損害並不嚴重。
      （十）犯罪後坦承犯行不諱，應已知所悔悟。
    二、查被告前此未曾受有期徒刑以上刑之宣告，有臺灣高等法院被告全國前案紀
        錄表可稽，其於事後坦承犯行，且未因此而獲得不法利益，經本次罪刑之宣
        告後，應已知所警惕而無再犯之虞，本院因認對其宣告刑，以暫不執行為適
        當，爰依刑法第七十四條第一款併諭知緩刑三年，以勵自新。
  貳、從刑部分：
    一、偽造之臺灣新竹地方法院之「院長黃梅月」印文、「書記官馮澤文」印文、
        「檢察官蕭道隆」印文各一枚、「臺灣新竹地方法院檢察署」印文二枚，不
        問屬於犯人與否，爰依刑法第二百十九條之規定沒收之。
    二、至偽造之臺灣新竹地方法院公示裁決書一份係被告所有供犯行使偽造公文書
        罪之物，業據被告供明在卷，應依刑法第三十八條第一項第二款宣告沒收。
戊、對於其他公訴事實之判斷：
  壹、公訴意旨另認為：被告甲○○基於意圖為自己不法所有之犯意，行使偽造之臺
      灣新竹地方法院公示裁決書使乙○○陷於錯誤而交付四十五萬元予被告，因認
      被告此部分另涉犯刑法第三百三十九條第一項詐欺取財罪嫌等語。
  貳、按犯罪事實應依證據認定之，無證據不得推定其犯罪事實；又不能證明被告犯
      罪者，應諭知無罪之判決，刑事訴訟法第一百五十四條、第三百零一條第一項
      分別定有明文。
      次按事實之認定，應憑證據，如未能發現相當證據，或證據不足以證明，自不
      能以推測或擬制之方法，以為裁判基礎；又認定不利於被告之事實，須依積極
      證據，苟積極證據不足為不利於被告事實之認定時，即應為有利於被告之認定
      ，更不必有何有利之證據（參見最高法院四十年臺上字第八六號及三十年上字
      第八一六號判例）。
      而刑法第三百三十九條第一項罪之成立，以意圖為自己或第三人不法之所有，
      以詐術使人將本人或第三人之物交付為要件，苟行為人未具不法所有之意圖，
      或被害人未因此陷於錯誤，即不構成該罪。經查：
    一、據證人乙○○到庭證稱：之所以同意給付被告四十五萬元，是因為要用作修
        墳、喪葬費用，剩下的給楊長福之母親等語；核與證人丙○○、丁○○、戊
        ○○結證述情形相符（參見本院九十三年八月四日簡式審判筆錄第四、七頁
        ）。
        再者，楊長福之母楊吳月燕，確有收到被告給付之二十七萬元，此亦據其到
        院結證屬實（參見本院九十三年八月四日簡式審判筆錄第九頁）；此外復有
        被告庭呈維修祖墳之費用收據、照片、楊長福喪葬費用收據、清單、其母楊
        吳月燕為受款人之郵政國內匯款執據各一份在卷足資佐證，被告辯稱，四十
        五萬是拿來作為喪葬費、還有祖墳遷移、其餘給母親養老用等語，尚堪採信
        。果爾，則被告顯未具為自己或第三人不法所有之意圖甚明。
    二、次查，據證人乙○○到庭結證稱：並不是因為看到公函才給錢，我本來就要
        給他（指被告）錢，之前就講好，只是因為錢還沒下來，所以直到保險費下
        來那時才給他等語（參見本院九十三年八月四日簡式審判筆錄第五頁），顯
        見證人乙○○交付四十五萬元予被告，並非因被告行使上開偽造之公文書所
        致，而係基於自由意志所為之決定，尚難認定證人乙○○因此陷於錯誤。
    三、綜上所述，本院無法對於被告涉嫌刑法第三百三十九條第一項之事實形成確
        信不疑之心證，依上開判例之見解，應為有利於被告之認定。被告所辯堪予
        採信，其所為核與刑法詐欺罪之構成要件未符，自不得以該罪責相繩，此外
        ，復查無其他積極之證據，足證被告確有詐欺之犯行，其犯罪尚屬不能證明
        ，惟公訴意旨認此部分與前揭論罪科刑之行使偽造公文書間有方法或結果之
        牽連關係，屬裁判上之一罪，爰不另為無罪之諭知，併此敘明。
據上論斷，應依右開法條及刑事訴訟法第二百七十三條之一第一項、第二百九十九條
第一項前段，判決如主文。
本案經檢察官林李嘉到庭執行職務。
中      華      民      國    九十三    年      八    月    十八    日
                                  臺灣新竹地方法院刑事第五庭
                                      法  官  陳健順
右正本證明與原本無異。
如不服本判決，應於判決送達後十日內向本院提出上訴狀( 應附繕本 )，上訴於臺灣
高等法院。
                                      書記官  張永榮
中      華      民      國    九十三    年      八    月    十八    日
附錄論罪科刑法條：
刑法第二百十一條、第二百十六條。
